【裁判字號】    98,台上,2350
【裁判日期】    980430
【裁判案由】    公共危險
【裁判全文】
最高法院刑事判決            九十八年度台上字第二三五０號
上  訴  人  甲○○（原名劉大僥）
選任辯護人  蘇昭德律師
上列上訴人因公共危險案件，不服台灣高等法院高雄分院中華民
國九十五年七月十三日第二審更審判決（九十五年度交上更(一)字
第四號，起訴案號：台灣高雄地方法院檢察署九十年度偵字第二
一九一四號），提起上訴，本院判決如下：
    主  文
上訴駁回。
    理  由
按刑事訴訟法第三百七十七條規定：上訴於第三審法院，非以判
決違背法令為理由，不得為之。是提起第三審上訴，應以原判決
違背法令為理由，係屬法定要件，如果上訴理由書狀並未依據卷
內訴訟資料，具體指摘原判決不適用何種法則或如何適用不當，
或所指摘原判決違法情事，顯與法律規定得為第三審上訴理由之
違法情形，不相適合時，均應認其上訴為違背法律上之程式，予
以駁回。本件原審經審理結果，認為上訴人甲○○肇事逃逸之犯
行罪證明確，因而撤銷第一審此部分諭知無罪之判決，改判論上
訴人以駕駛動力交通工具肇事，致人受傷而逃逸罪，處有期徒刑
陸月，並諭知易科罰金之折算標準。已詳敘調查、取捨證據之結
果及憑以認定犯罪事實之心證理由。並就上訴人否認犯行之供詞
及其所辯各節認非可採，詳加指駁。從形式上觀察，原判決並無
足以影響判決結果之違法情形存在。上訴意旨略以：(一)、依警局
鑑識人員蘇文冬所為勘驗結果，及上訴人所拍攝之自小客車照片
顯示，告訴人乙○○之機車與上訴人之自小客車無擦撞痕跡，又
證人即警員賴明山證稱：汽車左後輪（應係右後輪）上方板金有
直線刮痕等語，亦與兩車擦撞應為橫線痕跡之物理現象不符，則
賴明山未依規定測繪現場圖，亦未拍攝照片存證，容有疑義，原
審未再傳喚賴明山及同行警員到庭予以查證，亦未詳究上訴人警
詢所供「我願與傷者乙○○和解」之真意，即逕採為不利於上訴
人之認定。上開各情業經鈞院前次發回予以指摘，原判決仍未予
詳查，有應於審判期日調查之證據而未予調查之違法。(二)、告訴
人所提民國九十年十一月十三、十九日之診斷證明書均記載告訴
人有肩關節纖維化之症狀，距離案發時間僅五個月期間，難認告
訴人即有上開診斷證明書所示症狀，足見應係舊傷，原審未准許
上訴人之聲請，向中央健康保險局（下稱中央健保局）調取告訴
人之病歷資料及傳訊各醫院主治醫師，以證明告訴人之傷非此次
車禍所致，有應於審判期日調查之證據而未予調查之違法。(三)、
原判決認定上訴人具有肇事逃逸之故意，惟依告訴人於第一審所
述：案發前有看到上訴人車子在前方要右轉，上訴人開得很快突
然右轉，伊當時車速約十五公里，撞倒後，機車並無嚴重損壞等
語；證人賴明山所證：汽車右後輪上方板金有垂直刮痕，機車沒
有勘驗等語，足見案發當時上訴人之自小客車在告訴人機車前面
行駛，且馳至路口，右後輪前之車身已右轉彎，依道路交通安全
規則第一百零二條第六款但書規定，應由告訴人負責，原判決未
予審酌，所為認定有違經驗及論理法則。(四)、上訴人於偵查中供
稱：伊當時沒看到對方車子，也沒有感覺有撞到人等語，證人即
上訴人之母劉趙翠娥於第一審證稱：其案發當天坐在上訴人車上
，上訴人車輛與告訴人車輛並無發生擦撞等語，足證上訴人未撞
傷告訴人而逃逸之行為，原判決對此有利於上訴人之重要證據，
未說明不予採納之理由，有判決理由不備之違法。(五)、公訴人於
第一審論告時陳明：「……肇事逃逸部分請斟酌被告是否有故意
，另斟酌被告與告訴人發生擦撞後，告訴人倒向右方，然告訴人
傷害均為左方，是否為本件車禍所引起，告訴人是否另外受傷而
於本案提出告訴，請斟酌」等語，原判決未予審酌，即為不利於
上訴人之認定，亦有違誤等語。惟按：(一)、採證認事，乃事實審
法院之職權，其對證據證明力之判斷，如未違背經驗法則或論理
法則，復已敘述其憑以判斷之心證理由，即不能任意指為違法。
原判決綜核上訴人之部分自白，告訴人之指訴，及證人即當天前
往案發現場處理本案之警員賴明山、證人即警局鑑識人員蘇文冬
，及財團法人長庚紀念醫院高雄分院（下稱高雄長庚醫院）護理
長韓邱萍、護士陳雀華到庭證述之情節，並參酌告訴人於發生本
件車禍之後，即被救護車送往高雄市二聖醫院診治，於同日轉入
高雄長庚醫院急診就醫，經診治後當日離院，及於九十年六月二
十九日、七月四日門診兩次；同年七月八日又入院，同年七月九
日進行內固定手術，同年七月十二日出院，有二聖醫院及高雄長
庚醫院出具之診斷證明書在卷可按等證據資料，憑以認定上訴人
有肇事致人受傷而逃逸犯行之論據，而以上訴人所辯為卸責之詞
，殊無足取，於理由內依憑調查所得之證據，詳加指駁；並說明
：本案承辦之檢察官曾於同年十二月二十七日下午，勘驗肇事雙
方車輛，並命鑑識人員採集上訴人所駕駛車號七Ｍ－一五八八號
自小客車右後輪上方及右前輪上方之板金油漆，送內政部警政署
刑事警察局進行比對，該局經鑑定結果，固無法研判右後輪上方
之油漆是否為事故後重新修復之噴漆，然經第一審向該廠牌汽車
之代理商五洲汽車（暉力企業有限）公司查證結果，上訴人於案
發後檢察官進行勘驗前，已將該自小客車送廠板金及烤漆，範圍
尚包括告訴人所指述與其機車發生擦撞之右後葉部分。此亦為檢
察官無從自採集之烤漆中，判別撞擊處有無重新烤漆之原因。因
認上訴人所駕駛之自小客車應有與告訴人之機車發生擦撞，否則
其何須將該汽車送廠大肆板金及烤漆，又一再於第一審偵、審中
隱瞞汽車曾大肆維修之事實。所為論斷，核無違反客觀存在之證
據法則。上訴意旨任意指摘原判決有理由不備及採證違背證據法
則之違法云云，自非適法之第三審上訴理由。(二)、刑事訴訟法所
稱依法應於審判期日調查之證據，係指與待證事實有重要關係，
在客觀上顯有調查必要性之證據而言，故其範圍並非漫無限制，
必其證據與判斷待證事實之有無，具有關聯性，得據以推翻原判
決，而為不同之認定者，始足當之。原判決已於理由貳、二之(七)
說明：同年七月九日之高雄長庚醫院護理病歷記載，被害人向醫
護人員主述「約半年前車禍致左鎖骨FR（即骨折FRACTURE之簡寫
），未OP（即手術OPERAT ION之簡寫），但近月來因PAIN（痛疼
）未改善……DR（醫生）建議OP，故入院」等語，係將「約半月
前車禍」誤載為「約半年前車禍」，此項誤載，尚不足以動搖告
訴人於本件車禍受傷之認定。又上訴人聲請向中央健保局函查告
訴人於同年一月至七月間健保就診紀錄及傳訊高雄長庚醫院診治
告訴人之醫師傅得虎及二聖醫院醫師蔡儀勛，以證明告訴人之傷
非此次車禍所致，核無必要。另上訴人於原審上訴審雖聲請傳訊
警員賴明山以查明案發後何以未製作現場圖？與其同到現場之警
員姓名為何？上訴人何時回到現場？為何於第一審稱被害人手部
受傷？惟查上訴人尚未回到現場之前，警員賴明山已到現場，嗣
上訴人經路人追趕返回現場，而上訴人返回現場之後，即向警員
賴明山表示不必測繪現場，伊將會負責賠償等情，已據證人賴明
山於偵查中結證屬實。至於同時到場之警員為何人？與本件事實
之認定無涉。另證人賴明山於第一審雖證述告訴人手部受傷，應
係認為告訴人之肩部亦屬手部之一部分，供述雖與告訴人受傷情
形稍有出入，然對於告訴人受傷事實之認定不生影響，顯無再予
傳訊之必要，上訴人之選任辯護人於原審行準備程序時亦表示「
沒有製作交通事故現場圖是客觀的事實，已毋庸再行傳訊證人賴
明山」等語，嗣於原審辯論時再表示「希望能查明為何到場之警
員沒有製作現場圖」云云，認為證人賴明山已曾到庭作證並陳述
清楚，自無再予傳訊之必要等旨甚詳（見原判決第七、八頁）。
原審未再為無益之調查，核與應於審判期日調查之證據而未予調
查之情形，並不相當。(三)、所謂對於被告有利之證據不予採納者
，應說明其理由，係指該項證據倘予採納，能予推翻原判決所確
認之事實，而得據以為有利於被告之認定者而言。如非此項有利
於被告之證據，縱未於判決內說明其不足採納之理由，因本不屬
於上開範圍，雖其訴訟程序有所違誤，但仍應受刑事訴訟法第三
百八十條之限制，不得據以為第三審上訴之適法理由。本件證人
即上訴人之母劉趙翠娥於第一審雖證稱：案發當天坐在上訴人車
上，上訴人車輛與告訴人車輛並無發生擦撞等語，然其所證述，
與上訴人本人否認犯罪之辯解內容相同，原判決既已論敘說明上
訴人該項辯詞為不可採取之理由，則其雖未就上開證人之證述並
非屬於對上訴人有利之證據特別加以說明，但此單純訴訟程序上
之簡略，並非理由不備，對判決本旨不生任何影響，自不得執為
適法之第三審上訴理由。至於公訴人於第一審論告時所陳明：「
……肇事逃逸部分請斟酌被告是否有故意，另斟酌被告與告訴人
發生擦撞後，告訴人倒向右方，然告訴人傷害均為左方，是否為
本件車禍所引起，告訴人是否另外受傷而於本案提出告訴，請斟
酌」等語，僅係促請法院職權行使之意見，非屬對上訴人有利之
證據。原判決既已就上訴人所辯如何不足採，詳加載明，並無上
訴意旨所指之違誤，尚不得執為上訴理由。(四)、其餘上訴意旨，
經核亦係置原判決所為明白論斷於不顧，仍持已為原判決指駁之
陳詞再事爭辯，及對於事實審法院取捨證據與自由判斷證據證明
力之職權行使，並就與判決本旨無關之枝節事項，徒以自己之說
詞，任意指摘，難認已符合首揭法定之第三審上訴要件。其上訴
違背法律上之程式，應予駁回。
據上論結，應依刑事訴訟法第三百九十五條前段，判決如主文。
中    華    民    國  九十八  年    四    月   三十   日
                      最高法院刑事第九庭
                          審判長法官  邵  燕  玲
                                法官  李  伯  道
                                法官  孫  增  同
                                法官  李  英  勇
                                法官  林  俊  益
      本件正本證明與原本無異
                                      書  記  官
中    華    民    國  九十八  年    五    月    六    日
                                                      Ｅ


司法院資訊處製作；財團法人民間司法改革基金會備份。
